臺灣臺中地方法院民事裁定
110年度家事聲字第6號
異  議  人  郭文沁  




相  對  人  郭文偉  

            郭文強  
            羅淑君  
上列異議人因與相對人郭文偉、郭文偉、羅淑君間確定訴訟費用
額事件，異議人對於民國109年10月19日本院司法事務官所為109
年度司家聲字第32號民事裁定聲明異議，本院裁定如下：
    主    文
異議駁回。
    理    由
一、按家事訴訟事件，除家事事件法別有規定者外，準用民事訴
    訟法之規定，家事事件法第51條定有明文。次按當事人對於
    司法事務官處理事件所為之終局處分，得於處分送達後10日
    之不變期間內，以書狀向司法事務官提出異議。司法事務官
    認前項異議有理由時，應另為適當之處分；認異議為無理由
    者，應送請法院裁定之。法院認第1項之異議為有理由時，
    應為適當之裁定；認異議為無理由者，應以裁定駁回之，民
    事訴訟法第240條之4第1項前段、第2項、第3項分別定有明
    文。查本院司法事務官於民國109年10月19日所為109年度司
    家聲字第32號民事裁定（下稱原裁定），業於109年10月29
    日寄存送達於異議人指定送達地址及所轄之警局派出所，異
    議人於109年11月9日具狀聲明異議，司法事務官認其異議無
    理由而送請本院裁定，核與上開規定相合，先予敘明。
二、異議意旨略以：異議人與相對人間分割遺產事件，業經鈞院
    106年度家繼訴字第19號判決准予分割，判決主文第三項諭
    知「訴訟費用由原告負擔百分之四十，餘由被告平均負擔。
    」。嗣異議人不服對上開判決提起上訴，經臺灣高等法院臺
    中分院以108年度家上易字第14號受理在案，兩造間在該院
    民事和解成立，依該和解成立內容第四項所載「訴訟費用各
    自負擔」。然本件和解給付條件係於第一審判決附表範圍內
    ，相對人仍應另外給付異議人款項，顯見和解條件並未全然
    重新認定兩造應給付金額之條件，是上開和解內容所謂訴訟
    費用各自負擔，即應解為第二審程序之訴訟費用各自負擔，
    至第一審程序費用之訴訟費用，仍應依上開判決主文第三項
    核算之。基此，異議人第一審所支出之訴訟費用，合計新臺
    幣(下同)70,665元，則相對人三人每人應各支付異議人之金
    額為14,133元，並應於裁定送達之翌日起加給按法定利率計
    算之利息，爰依法聲明異議等語。
三、經查：
(一)按當事人為和解者，其和解費用及訴訟費用各自負擔之。但
    別有約定者，不在此限。民事訴訟法第84條第1項定有明文
    。是訴訟費用，以敗訴之當事人負擔訴訟費用為原則，然若
    當事人和解成立者，為當事人約定相互讓步以終止或防止爭
    執之發生，已無所謂訴訟勝敗之問題，因之和解費用及訴訟
    費用依法應各自負擔，但當事人別有約定者，仍應尊重當事
    人之意。
(二)本件異議人對相對人提起分割遺產訴訟（本院106年度家繼
    訴字第19號），經本院判決分割遺產，嗣經異議人提起上訴
    ，異議人與相對人以臺灣高等法院臺中分院108年度家上易
    字第14號成立和解，該和解內容並載明「四、訴訟費用各自
    負擔」，有各該判決書、和解筆錄在卷可稽，堪信為真實。
(三)查兩造既於第二審成立和解，第一審判決即失其效力，異議
    人自不得再主張依第一審判決定訴訟費用之負擔，而應依和
    解內容定訴訟費用之負擔。又依前揭規定，當事人為和解者
    ，除當事人別有約定外，該事件所有訴訟費用均應由當事人
    各自負擔，不得再向對造請求。本件兩造成立上開和解條件
    時，既約明「四、訴訟費用各自負擔」，則異議人就其支出
    之訴訟費用，即應自行負擔，不得向相對人請求，亦不生確
    定訴訟費用額之問題。異議人仍執前詞，指謫原裁定裁定不
    當，求予廢棄，為無理由，應予駁回。
四、依家事事件法第51條、民事訴訟法第240條之4第3項後段，
    裁定如主文。
中    華    民    國   110    年  9     月   24      日
                  家事法庭    法  官    顏淑惠
以上正本係照原本作成。
如不服本裁定應於送達後10日內向本院提出抗告狀，並繳納抗告
費新臺幣1,000元。
中　　華　　民　　國　 110　　年　  9   月　　 24 　　日
                                書記官　孫超凡